【裁判字號】    92,交自,6
【裁判日期】    921209
【裁判案由】    業務過失傷害
【裁判全文】
臺灣花蓮地方法院刑事判決                            九十二年度交自字第六號
    自  訴  人  丙○○
    被      告  乙○○
    選任辯護人  曾泰源律師
右列被告因業務過失傷害案件，經自訴人提起自訴，本院判決如左：
    主  文
乙○○無罪。
    理  由
一、自訴意旨略以：自訴人於民國九十二年五月一日晚間十一時十分許，騎乘車牌號
    碼為ＭＣＰ－七二０號重型機車，沿花蓮縣新城鄉○○街西往東方向行駛，於行
    經該路與光復路口交叉處，遭駕駛車牌號碼為Ｕ八－四七八０號警用巡邏車、沿
    花蓮縣光復路北往南方向行駛之被告所撞及，致自訴人受有左側尺骨骨折併橈骨
    頭脫臼、左側鎖骨骨折、左側橈神經損傷、顏面軀幹多處擦傷撕裂傷等傷害。被
    告職業為警察，駕駛警用巡邏車係其執行業務的附隨行為，因認被告涉有業務過
    失傷害罪嫌云云。
二、按犯罪事實應依證據認定之，無證據不得認定犯罪事實；不能證明被告犯罪者，
    應諭知無罪之判決，刑事訴訟法第一百五十四條第二項、第三百零一條第一項分
    別定有明文。且刑事訴訟法第一百六十一條已於九十一年二月八日修正公布，修
    正後同條第一項規定：檢察官就被告犯罪事實，應負舉證責任，並指出證明之方
    法。此項規定，於自訴程序同有適用。因此，自訴人對於其所自訴之被告犯罪事
    實，應負提出證據及說服之實質舉證責任，倘自訴人所提出之證據，不足為被告
    有罪之積極證明，或其闡明之證明方法，無從說服法官以形成被告有罪之心證，
    基於無罪推定之原則，自應為被告無罪判決之諭知。
三、本件自訴人認被告涉有右揭犯行，無非係以診斷證明書、交通事故證明書、交通
    事故現場圖各乙紙、側錄有中視、無線衛星電視台新聞內容之光碟片二張為其所
    憑之論據。訊據被告乙○○固不否認有於前揭時間及地點與自訴人發生車禍，致
    自訴人受有上開傷害之事實，惟堅決否認有何業務過失傷害之犯行，辯稱：伊當
    天接到勤務中心的通報，要去圍捕通緝犯莊育誠，伊一路上有鳴警笛、亮警示燈
    ，自訴人應該自行避讓等語。經查：
（一）按「行車速度，依標誌或標線之規定，無標誌或標線者，應依左列規定：一、
      ．．．二、．．．三、．．．。消防車、救護車、警備車及工程救險車執行任
      務時，得不受前項行車速度之限制，且於開啟警示燈及警鳴器執行緊急任務時
      ，得不受標誌、標線及號誌指示之限制。」「汽車超車及讓車時，應依左列規
      定：一、．．．六、聞有消防車、救護車、警備車、工程救險車等之警號時，
      不論來自何方，均應立即避讓，並不得在後跟蹤急駛，亦不得駛過正在救火時
      放置於路上之消防水帶。．．．。」，道路交通安全規則第九十三條、第一百
      零一條分別定有明文。是茲需調查者，乃被告於駕駛前開警車時，是否係在執
      行職務中？又警示燈及警鳴器是否均有開啟？蓋此將影響本院對於案發地點路
      權所屬之判斷。經查：
    １、茲就被告於案發時，是否為執行勤務而駕駛警用巡邏車乙節述之：
        經本院向花蓮縣警察局新城分局函調前開肇事警車之車輛出車紀錄表結果，
        該局函覆：因本分局各單位均各配置巡邏車乙輛，供執行勤務使用，出車均
        以各單位勤務表為依據，始得駕駛巡邏車出勤使用，故未使用車輛出車紀錄
        表等語（見本院卷第七十六頁），並檢附勤務分配表乙紙，載明被告於案發
        當時確與警員戊○○共同執行防竊搶奪勤務（見本院卷第九十二頁）；且花
        蓮縣警察局重大交通事故紀錄通報單亦載明案發當日乃警員楊榮治、陳俊典
        服晚間十時至十二時之肅竊勤務，被告乙○○及警員戊○○服晚間十時至十
        二時之防竊搶奪勤務，案發時間四人共乘一部巡邏車查緝通緝犯莊育誠等語
        （見本院卷第四十七頁、第四十八頁），均核與被告提出之花蓮縣警察局槍
        枝彈藥及無線電機領用登記簿所載紀錄（見本院卷第四十一頁、第四十二頁
        ）、證人戊○○所證相符（見本院卷第一百九十三頁），堪認被告於案發當
        時駕駛警用巡邏車之目的，確係在執行勤務無誤。
    ２、再就被告於案發前迄案發時，是否有開啟前開警車之警示燈及警鳴器乙節述
        之：
      (1)證人庚○○（即耳聞車禍撞擊聲、目擊車禍後現場之人）於本院證稱略以：
        本件車禍發生之地點，在伊所經營「大漢樂透」店面的門口，伊於案發前本
        來在家裡與朋友泡茶，聽到遠方約距離一百公尺處傳來警笛的聲音，聲音漸
        漸大聲，幾秒鐘之後就聽到碰、碰、碰的聲音，伊出去看，發現是車禍，且
        看到庭上的自訴人躺在地上流了一攤血，機車在電線桿那裡，警車則停在慢
        車道，印象中警車的紅色警示燈有亮。伊於徵詢警察的意見後，即將自訴人
        送到慈濟醫院等語（見本院卷第一百八十四頁至第一百九十一頁）。則證人
        庚○○既與被告無特殊親誼關係，甚且於事故發生後，主動送自訴人前往醫
        院急救，此為自訴人所不否認；再其所證前開機車與警車於發生事故後之所
        在位置，亦與卷附道路交通事故現場圖所載及現場照片所示相符（見本院卷
        第七十七頁至第八十九頁），堪認其證言與事實相符，且無偏頗之虞，應堪
        採信。
      (2)再證人丁○○（即目擊車禍發生之路人）亦於本院證稱略以：當天伊要去案
        發路口對面的便利商店買東西，聽到遠方傳來警笛聲，因為好奇，就停在商
        店門口觀看。伊看到警車從加油站那裡開過來，警示燈有亮，當時民有街路
        上的車子都是停下來的，只有一輛機車在移動，光復路則是南下與北上車道
        都有車子在移動，當警車穿越路口時，機車就撞到警車，機車後來停在電線
        桿那裡，警車則停在紅綠燈過去的快車道那裡等語（見本院卷第一百九十九
        頁至第二百零七頁）。是證人丁○○所證警車於事發後停留之位置縱與卷附
        道路交通事故現場圖所載警車之最後停車位置有異（該現場圖載明警車最後
        是停在慢車道上），惟據該現場圖所繪之肇事後警車左車輪印痕行向、現場
        照片攝得警車肇事後行經之中央分隔島遭撞痕跡（見本院卷第八十九頁），
        及警車車損照片（見本院卷一百七十五頁所附照片冊），均得證明前開警車
        於肇事後，曾順其行向在快車道撞及中央分隔島，嗣後才大幅度靠向慢車道
        ，最後停駛於慢車道路邊，是證人丁○○既係自始至終目擊車禍發生之人，
        其會目擊到前開警車停留於快車道之情形，與理並無違背。況其所證機車停
        留之位置與卷附現場圖及照片均相符合，所述車禍發生之原因係出自機車撞
        向警車，亦與本院勘驗該機車及警車之結果為：機車車頭前護板已全損逸失
        ，車頭龍頭承軸接合處已呈歪斜狀態；警車則車頭並無明顯凹陷痕跡，右側
        車身則有多處遭撞擊痕跡，其中最深處則為右側車身前車輪處等情相符，此
        有勘驗筆錄二份及勘驗相片一冊在卷可佐（見本院卷第九十九頁、第一百頁
        、第一百七十五頁），益證證人丁○○所證與事實相符，足堪採認。
      (3)此外，復有證人甲○○證稱略以：伊當天晚上要去案發地點前之加油站加油
        ，同向有警車在十幾公尺後鳴警笛聲，最後在加油站那裡超過伊，警車的警
        示燈有亮。伊後來有聽到碰撞聲，但沒有目擊車禍現場，伊之所以能肯定超
        過去的警車是肇事警車，是因為伊住在那裡，對於附近警車的編號都知道，
        該車的編號是二一三，代表是佳民派出所的車，其他像北埔派出所的警車編
        號是二二一，加灣派出所的警車編號是二一二等語（見本院卷第二零八頁至
        第二一三頁），核與本件肇事警車之編號確為二一三號相符（見本院卷第八
        十五頁相片）；證人戊○○證稱略以：伊等聽到派出所主管的電話，說有通
        緝犯，遂先到派出所會合兩個警網，出發後就鳴警笛、亮警報等語（見本院
        卷第一百九十三頁），均足證被告行車至案發地點前，早已開啟警示燈及警
        鳴器，惟自訴人未予注意，故未及避讓。
    ３、自訴人雖提出診斷證明書、交通事故證明書、交通事故現場圖各乙紙、側錄
        有中視、無線衛星電視台新聞內容之光碟片二張，並聲請傳訊證人壬○○、
  辛○○、己○○等三人，欲證明被告於案發前並未鳴放警笛，惟查：
      (1)卷附診斷證明書、交通事故證明書、交通事故現場圖各乙紙，僅能證明確有
        前開事故發生，尚無從證明被告於事故發生前有無鳴放警笛乙事。至於側錄
        自中視、無線衛星電視台新聞內容之光碟片二張，其中攝得前開警車於肇事
        後有閃警示燈，惟並無警笛聲部分，故經被告同意具有證據能力，惟該拍攝
        內容僅能證明事發後，新聞記者抵達現場時，該警車無鳴警笛，尚無從證明
        事發前乃至事發時之情形為何。再前開光碟二張所示現場路人因接受採訪所
        陳述之內容，業經被告以其為審判外之言詞陳述為由，否認具有證據能力，
        此合於刑事訴訟法第一百五十九條第一項之規定，是該因採訪而得之證言，
        係屬傳聞證據，不具有證據能力，併此敘明。
      (2)證人壬○○雖於本院證稱略以：伊當天在案發路口對面的網咖打電動（即證
        人丁○○所指便利商店的二樓），案發時有聽到很大的「碰」一聲巨響，伊
        朋友跑上來說發生車禍了，之後伊就繼續玩遊戲，伊在聽到「碰」一聲之前
        與之後，都沒有聽到警笛聲等語（見本院卷第一百三十頁至第一百三十四頁
        ）、證人辛○○亦於本院證稱略以：伊當天在前開網咖打電動，打到一半的
        時候，聽到很大的聲音，伊本來以為是瓦斯氣爆，但約十分鐘後有同學上來
        ，說是發生車禍，伊就跑下去看，伊當時沒有很注意看，所以不清楚警車的
        警示燈有沒有亮，在撞擊聲之前及之後，伊都沒有聽到警笛聲等語（見本院
        卷第一百三十五頁至第一百四十頁），惟證人壬○○尚陳稱：所指沒有聽到
        警笛聲的意思，是指沒有注意聽警笛聲，因為在專心玩遊戲；所玩的遊戲本
        身（即天堂）有背景音樂從電腦喇叭傳出，店內也有音樂等語（見本院卷第
        一百三十三頁、第一百三十四頁、第一百三十五頁）、證人辛○○亦稱：伊
        打電動時，沒有注意聽外面的聲音，所指沒有聽到警笛聲，就是指遊戲玩到
        一半時，突然聽到「碰」的一聲，伊玩的遊戲（即天堂）本身會有音樂陪襯
        ，其他人的遊戲也會有音樂，當時網咖內約有二十人等語（見本院卷第一百
        三十六頁、第一百三十九頁、第一百四十頁），是證人壬○○、辛○○當時
        既專注於所玩的網路遊戲，並未仔細聆聽網咖外馬路上的聲音，再網咖內亦
        有多重的音樂聲，本難期其二人得聽見網咖外之一般警響，是其二人所證未
        聞警笛聲乙節，極有可能與實際情形差異甚大，尚不足為本院採信。
      (3)又證人己○○雖於本院證稱：伊當天在案發地點附近的住處打網路遊戲，遊
        戲本身沒有開音樂，但聽的到女朋友看電視的電視聲音。事故發生時，伊聽
        到很大的「碰」一聲，在那一聲「碰」的之前與之後，伊都沒有聽到警笛聲
        。之後伊就走到陽台去看發生了什麼事，看到警車停在伊房間對面的馬路，
        當時警示燈沒有亮，後來有警察到現場處理，也有記者來，至少有兩、三家
        的電子媒體，但警示燈仍然沒有亮過等語（見本院卷第一百四十頁至第一百
        五十一頁），然其所證與本院勘驗前開側錄光碟兩張之結果（肇事警車有閃
        警示燈）完全不符，是證人己○○所證，不僅因其人在住處內、非始終注意
        屋外情形等情，導致所聞情形可能失真，且其前開所證亦有與事實顯然不符
        之處，真實性自值存疑，不足為本院所採。
（二）綜上所述，被告於案發前迄案發時駕駛警用巡邏車之目的係在執行勤務，且其
      有開啟警示燈及警鳴器之事實，已堪認定，揆諸前揭法條規定，肇事地點之路
      權係屬被告所有無訛，自訴人應立即避讓，惟自訴人未能避讓致發生本件車禍
      ，自難認被告有何過失可言，此外，本院復查無其他積極證據足資證明被告確
      有業務過失傷害犯行，不能證明被告犯罪，揆諸首揭意旨，爰為被告無罪之判
      決。
四、至於自訴人要求本院調閱證人庚○○於事發後聯絡自訴人父親之通聯紀錄，欲證
    明該通聯內容與其於本院所證不同，惟通聯紀錄僅能彰顯發話者於何時與受話者
    有通聯情形，並無記載通話之內容為何，此乃廣泛為大眾所知之理，是該自訴人
    聲請調查之證據與其欲證明之事實無重要關係，本院爰依刑事訴訟法第一百六十
    三條之二之規定，駁回自訴人此部分聲請，附此敘明。
據上論斷，應依刑事訴訟法第三百四十三條、第三百零一條第一項，判決如主文。
中      華      民      國    九十二    年     十二     月      九      日
                              臺灣花蓮地方法院刑事第一庭
                                  審判長法官  賴  淳  良
                                        法官  余  明  賢
                                        法官  鄭  光  婷
右正本證明與原本無異。
如對本判決不服，應於送達後十日內，向本院提出上訴狀。（應抄附繕本）告訴人或
被害人如對於本判決不服者，應具備理由請求檢察官上訴，其上訴期間之計算係以檢
察官收受判決正本之日期為準。
                                  法院書記官
中      華      民      國    九十二    年     十二     月     十六     日


司法院資訊處製作；財團法人民間司法改革基金會備份。
